【裁判字號】    99,簡上,233
【裁判日期】    990420
【裁判案由】    詐欺
【裁判全文】
臺灣板橋地方法院刑事判決             99年度簡上字第233號
上  訴  人  臺灣板橋地方法院檢察署檢察官
被      告  丙○○
上列上訴人因被告詐欺案件，不服本院99年度簡字第533 號中華
民國99年1 月25所為之第一審判決（原聲請簡易判決處刑案號：
98年度偵字第32907 號），提起上訴，暨移送併案（臺灣板橋地
方法院檢察署99年度偵字第5192號），本院管轄第二審之合議庭
判決如下：

    主    文
原判決撤銷。
丙○○幫助共同意圖為自己不法之所有，以詐術使人將本人之物
交付，處有期徒刑參月，如易科罰金，以新臺幣壹仟元折算壹日
。
    事    實
一、犯罪事實：丙○○明知將在金融機構申設存款帳戶之存摺、
    提款卡、密碼與印章交付予他人，將可能幫助詐騙集團收取
    詐欺所得款項，仍不違反本意，基於幫助詐欺之故意，於民
    國98年6 月間，在臺北縣中和市○○路「大潤發」賣場前，
    將其向合作金庫商業銀行漳和分行（帳號：0000000000000
    號）帳戶存摺、提款卡及密碼、印章同時交付予真實姓名年
    籍資料不詳自稱「小陳」之成年男子，嗣「小陳」所屬之詐
    騙集團取得丙○○上揭帳戶之存摺、提款卡、密碼與印章後
    ，基於為自己不法所有之意圖，為以下詐騙行為：
  (一)於98年6 月9 日，以電話連絡甲○○稱其在幼幼購物臺之付
    款方式設定錯誤，要求甲○○至自動付款設備（ATM） 按照
    指示操作，致使李女不察而於同日18時51分許及19時08分許
    ，分別依其指示，將新台幣（下同）29,989元、5,014 元轉
    入丙○○前述銀行帳戶內，並被提領一空。
  (二)於98年6 月9 日，以電話連絡乙○○稱其網路購物付款方式
    有誤，要求乙○○至自動付款設備（ATM ）按照指示操作，
    致乙○○陷於錯誤，於同日18時許，依其指示，將6,000 元
    轉入丙○○前述銀行帳戶內。
  (三)於98年6 月9 日18時19分許，以電話連絡丁○○稱其MOMO購
    物之付款出現問題，要求丁○○至自動付款設備（ATM） 按
    照指示操作，致丁○○陷於錯誤，於同日19時04分許，依其
    指示匯款16,998元至丙○○前述銀行帳戶內。
二、案經臺北縣政府警察局中和第二分局報告臺灣板橋地方法院
    檢察署檢察官聲請簡易判決處刑暨臺灣板橋地方法院檢察署
    移送併辦審理。
    理    由
一、訊據被告於上訴審理程序中對前開事實坦承不諱，核與告訴
    人甲○○及被害人乙○○、丁○○於警詢時之供述相符，並
    有丙○○開立之合作金庫商業銀行漳和分行帳戶開戶資料及
    交易明資料查尋單各1 份、甲○○郵局匯款執據1 紙、乙○○合作金庫銀行存款交易明細單1 紙、丁○○郵局匯款執據
    1 紙在卷可稽（被告並不爭執前揭證據之證據能力，本院經
    核上揭證據作成時之情況，認為並無不適當之情況，應得作
    為證據），足認被告前揭自白與事實相符，洵堪採信。本案
    事證明確，被告犯行洵堪認定，自應依法論科。
二、按刑法上之幫助犯，係對於犯罪與正犯有共同之認識，而以
    幫助之意思，對於正犯資以助力，而未參與實施犯罪之行為
    者而言（最高法院75年度臺上字第1509號、84年度臺上字第
    5998號、88年度臺上字第1270 號 判決意旨參照）。是以如
    未參與實施犯罪構成要件之行為，且係出於幫助之意思提供
    助力，即屬幫助犯，而非共同正犯。查被告同時交付上揭1
    個帳戶供年籍不詳之成年男子「小陳」所屬犯罪集團用以誘
    騙被害人匯入金錢，而遂行詐欺取財之犯行，其單純提供帳
    戶與他人使用之行為，並不能與向被害人施以欺罔之詐術行
    為等視，且亦無證據證明被告有參與詐欺取財犯行之構成要
    件行為，是被告所為僅係對於他人遂行之詐欺取財犯行資以
    助力，核其所為，係犯刑法第30條第1 項、第339 條第1 項
    之幫助詐欺取財罪。被告幫助他人犯前開罪名，其行為之惡
    性較正犯為輕，爰依刑法第30條第2 項規定按正犯之刑減輕
    之。又被告以1 交付上開帳戶之行為，而使得詐欺集團得以
    分別詐騙被害人甲○○、乙○○、丁○○之財物，係以一行
    為觸犯數個相同罪名，為想像競合犯，依刑法第55條規定，
    僅論以1 幫助詐欺罪。又本件詐騙集團成員就聯繫被告、取
    得被告存摺、詐術實施、取款等過程，顯有多人分工參與，
    共同施用詐術，該等詐騙集團成員應屬詐欺罪之共同正犯。
    原判決書僅載幫助詐欺甲○○之犯罪事實，惟上揭幫助詐欺
    乙○○、丁○○之犯行，業經檢察官移送併辦，與本院認定
    有罪之事實，有裁判上一罪之想像競合犯關係，為起訴效力
    所及，本院自應併予審究。
三、原審據以論罪科刑，固非無見，惟查：被告交付上開帳戶予
    詐欺集團成員，嗣該詐欺集團成員持以詐騙被害人乙○○、
    丁○○匯款至被告所提供之上開合作金庫商業銀行漳和分行
    帳戶部分之犯行，原審未及併予審判，仍有未洽，檢察官上
    訴意旨以原審未就前開移送併辦部分併予審理，指摘原判決
    不當，為有理由，是本件原判決既有可議，自應由本院合議
    庭予以撤銷改判。爰審酌被告因貪圖自己利益而提供帳戶，
    其犯罪之動機、目的、提供帳戶之次數，造成多位被害人遭
    鉅額損失，助長不法份子財產犯罪風氣，對社會信賴及和諧
    造成不良影響，所生危害非輕，及被告犯罪後之態度，經查
    獲後自知事證明確而坦承犯行，惟並未對被害人進行補償之
    態度等一切情狀，量處如主文所示之刑，並諭知易科罰金折
    算標準，以示懲儆。
據上論斷，應依刑事訴訟法第455條之1第1項、第3項、第364條
、第369 條第1 項前段、第370 條但書、第299 條第1 項前段，
刑法第339 條第1 項，第30條、第41條第1 項前段、第55條，刑
法施行法第1 條之1 ，判決如主文。
本案經檢察官楊承翰到庭執行職務。
中    華    民    國    99    年    4     月    20    日
                  刑事第二庭審判長法  官  王屏夏
                                  法  官  蘇揚旭
                                  法  官  王偉光
上列正本證明與原本無異。
不得上訴。
                                  書記官  陳宥伶
中    華    民    國    99    年    4     月    21    日
附錄本案論罪科刑法條全文：
中華民國刑法第三百三十九條
（普通詐欺罪）
意圖為自己或第三人不法之所有，以詐術使人將本人或第三人之
物交付者，處五年以下有期徒刑、拘役或科或併科一千元以下罰
金。
以前項方法得財產上不法之利益或使第三人得之者，亦同。
前二項之未遂犯罰之。

司法院資訊處製作；財團法人民間司法改革基金會備份。
